臺灣板橋地方法院民事判決　　　　　　　94年度訴字第1272號
原　　　告　甲○○
被　　　告　乙○○
上列當事人間請求侵權行為事件，本院於94年11月1 日言詞辯論
終結，判決如下：
    主  文
被告應給付原告新台幣貳拾貳萬參仟捌佰伍拾參元及自民國93年
8 月19日起至清償日止，按年息百分之五計算之利息。
訴訟費用由被告負擔十分之三，餘由原告負擔。
本判決第一項得假執行。但被告為原告供擔保新台幣貳拾貳萬參
仟捌佰伍拾參元得免為假執行。
    事實及理由
甲、原告起訴主張：
（一）緣被告乙○○係貨車司機，為從事業務之人，於民國92年
      12月26日17時許，駕駛友人陳章所有車牌號碼H9-0309 號
      自小貨車，由臺北縣五股鄉○○○路百姓公廟前交岔路口
      ，準備左轉疏洪一路往臺北縣三重市方向時，本應注意汽
      車應遵守道路交通標線之指示，且注意行至交岔路口轉彎
      車應讓直行車先行，且依當時情形，又無不能注意之情形
      ，竟擅自於上開無號誌交岔路口劃設分向限制線（雙黃線
      ）路段，違規占用由台北縣三重市往蘆洲方向之疏洪一路
      直行車道，致由三重市往蘆洲方向由原告甲○○所騎乘之
      車牌號碼BCG-673 號重機車行至上開路口時，因超速且未
      注意車前狀況，而撞上被告之車輛，致原告受有左手第四
      掌骨骨折、左下肢撕裂傷合併皮膚缺損之傷害。原告之受
      傷核與被告過失行為間具有相當因果關係，故被告應負過
      失傷害罪責已明。
（二）「因故意或過失，不法侵害他人之權利者，負損害賠償責
      任」、「不法侵害他人之身體或健康者，對於被害人因此
      喪失或減少勞動能力或增加生活上之需要時，應負損害賠
      償責任」、「不法侵害他人之身體、健康、名譽、自由、
      信用、隱私、貞操，或不法侵害其他人格法益而情節重大
      者，被害人雖非財產上之損害，亦得請求賠償相當之金額
      」、「損害賠償，除法律另有規定或契約另有訂定外，應
      以填補債權人所受損害及所失利益為限」民法第184 條第
      1 項前段、第193 條第1 項、第195 條第1 項前段、第
      216 條第1項 定有明文。被告因過失不法侵害原告之身體
      及健康，對原告之損害依法應負損害賠償責任，玆就原告
      所受損害、所失利益及慰撫金之請求分述如下：
１、醫療費用部分：新臺幣（下同）181,527 元。原告因被告過
    失所致之傷害已支出31,527元之醫藥費，另原告壞死之皮膚
    尚須進行整型手術，約需費用150,000 元，原告本無需支付
    此費用，因受被告之侵害方需支出此項費用，自可向被告請
    求賠償（最高法院87台上字第2058號判決意旨參照）。
２、機車損害部分：原告之機車經修理後，支出修理費20,000
    元，原告受有損失自得求償。
３、增加生活上需要之部分：
(1)車資：原告受傷後需定期回醫院就診及復健，往返醫院不得不
  以計程車代步，由原告之住所至台北縣淡水馬偕醫院每次車資
  需300 元，往返需600 元。自事發日起至起訴日止已赴醫及復
  健共11次，共支付計程車資6,550 元，爾後仍需復健就診，尚
  需支出計程車資約3,000 元，此增加生活上需要之部分，依民
  法第193 條第1 項之規定，被告應負賠償責任。
(2)看護費：原告因傷重無法自行照顧生活，住院期間（92年12
  月26日至93年1 月20日）計25天，由母親照顧，其等同於僱請
  專人照顧，每日2,000 元，可請求看護費50,000元，此費用係
  屬增加生活上需要之費用，參照最高法院58台上字第1269號判
  例及58台上字第160 號判決之要旨，原告得請求被告賠償。
(3)營養費：原告因開刀手術並住院，期間失血甚多，確有補充營
  養之必要，且此為被告之過失行為而增加原告生活上之需要，
  爰依住院天數（1 個月）及所受傷害情形，請求50, 000 元之
  營養費補償。
(4)所失利益部分：原告原任職冠紘切割工具股份有限公司職員，
  月薪18,000元，然因被告之侵權行為使原告傷重無法工作，所
  失利益，依法自得請求被告賠償。原告自92年12月受傷迄今無
  法工作，所失利益為8 個月之薪資合計為144,000 元。
(5)慰撫金部分：原告因被告之不法侵害，身受重創，皮膚壞死，
  醫療期間除需忍受身體的劇烈疼痛外，更需支出龐大醫療費用
  ，且讓母親辛苦照顧，原告每思及此即倍感愧疚不安，身心無
  限煎熬。復且，被告於原告受傷後，不聞不問，既未道歉又無
  慰問，原告聲請調解（原證5 ，本院卷5 第21頁），被告竟揚
  言寧願坐牢，賠償免談，其無絲毫賠償之誠意已明。原告正值
  人生精華階段，遭此鉅變，外型嚇人，人生前景頓蒙陰霾，請
  求被告賠償精神慰撫金，自屬有據。而慰撫金請求之多寡，應
  斟酌雙方之身分、地位、資力與加害程度，及其他各種情形核
  定相當之數額，該金額是否相當，自應依實際加害情形與被害
  人所受之痛苦及雙方之身分、地位、經濟狀況等關係決定之（
  最高法院51台上字第223 號判例意旨參照）。本件原告現就讀
  專科學校（原證6 ，本院卷5 第22頁），任職工廠，有固定工
  作又知上進，受傷後至今不能工作，肉體、精神受有相當程度
  之痛苦，身心之創傷實非言語所能形容，爰依民法第195 條之
  規定，請求被告賠償300,000 元之慰撫金。
（三）聲明：
１、被告應給付原告新臺幣755,077 元及自刑事附帶民事訴訟起
    訴狀繕本送達被告翌日起至清償日止，按年息百分之五計算
    之利息。
２、願供擔保請准宣告假執行。
二、被告抗辯：
（一）被告無該當侵權行為：緣被告駕駛自小貨車，由五股疏洪
      一路右側路外二重疏洪道划船道及周邊自行車道第1 期工
      程工地駛出，停於分向島缺口處準備左轉，係原告駕駛機
      車撞及被告左後車尾燈處，該事故地經臺北縣政府水利局
      河川高灘地維護管理所表示，原本道路設有中央分向島，
      因清運工程土方所需拆除部分中央分向島，已非包攝於道
      路交通標誌標線號誌設置規則第165 條：「分向限制線，
      用以劃分路面成雙向車道，禁止車輛跨越行駛，並不得迴
      轉。本標線為雙黃實線，線寬及間隔均為10公分。除交岔
      路口或允許車輛迴轉路段外，均整段劃設之。道路設有中
      央分向島者，得加繪本標線，其方式為以單黃實線分別劃
      設於分向島之兩側，與分向島間隔至少10公分。」之規定
      ，部分分向島剷除與一般道路所見兩分向島間之情形相同
      ，即表示廢止雙黃實線跨越或迴轉跨越或迴轉之規定，兩
      中央分向島間已另行設置路口，允許跨越行駛，並得迴轉
      ，故臺灣省臺北縣區車輛行車事故鑑定委員會鑑定意見書
      鑑定意見認為被告穿越分向限制線左線，為肇事主因，係
      未考量臺北縣政府水利局河川高灘地維護管理所已廢止部
      分中央分向島。退而言之，縱被告違反道路交通安全規則
      及道路交通管理處罰條例而違規左轉，然此亦僅行政法上
      之違規行為，與事故發生無相當因果關係，蓋依原告所言
      ，伊當時已發現被告自小貨車時，被告車輛業停於分隔島
      缺口處準備待轉，本事件之事實爭點應為「被告是否忽然
      倒車，使原告閃避不及而撞及自小貨車左後方向燈而倒地
      受傷」。
（二）原告與有過失：又查，本事件肇因於原告之不當駕駛行為
      ，蓋原告自認當時車速為每小時70、80公里左右，已逾該
      路段之限速，此於臺灣省臺北縣區車輛行車事故鑑定委員
      會鑑定意見書中缺漏未列入分析評鑑，此其一也。該事故
      地路口前後多組減速標線，用以警告此易超速、易肇事路
      段，車輛駕駛人注意前方有工地出入口之特殊路況，應減
      速慢行，依道路交通安全規則第93條第1 項第2 款之規定
      ：汽車行經無號誌之交岔路口，應減速慢行，作隨時停車
      之準備。原告竟視若無睹，此其二也。五股疏洪一路為甚
      長之筆直道路，依當時天候為晴，日間天色仍有暮光，道
      路無障礙物又視距良好，顯見視線、視野清晰無礙，行至
      該事故地前亦必經多組減速標線，依原告所稱「本來沒有
      看到對方自小貨車，當我發現對方自小貨車時，對方已將
      車輛停於分隔島缺口處準備待轉」之言，原告駕駛行經無
      號誌路口，怠於注意車前狀況，未能即時制動車輛，致被
      告亦受有損害，此其三也。又原告偽稱「當我行駛靠近對
      方車尾時，對方忽然倒車」，實屬虛妄，被告停等注意前
      方對向車流，如無特殊情形，絕不可能無故倒車，原告言
      「忽然倒車」，此表示原告已注意到被告車輛，依一般情
      形必能迴避，此應是原告車速過快，至避免不及所為之脫
      詞。
（三）「當事人主張有利於己之事實者，就其事實有舉證之責任
      。」、「損害賠償，除法律另有規定或契約另有訂定外，
      應以填補債權人所受損害及所失利益為限。」民事訴訟法
      第277 條本文、民法第216 條第1 項分別定有明文。惟查
      原告所實際支出之醫療費用為新臺幣（下同）21,465元，
      其月薪依各類所得扣繳暨免扣繳憑單平均為16,500元，其
      所提出醫療費用單據僅至民國93年3 月份，所稱至93年8
      月份無法工作，未提出相關證據證明確因本次車禍至今無
      法工作或係另有他因所致。至於所謂需整型手術、營養費
      部分，是否有此必要及金額多寡，未見原告提證以明其說
      。機車修理費未出示估價單或維修單等任何憑據及扣除折
      舊。再者，原告所稱往返淡水馬偕醫院車資每次300 元，
      惟查原告所提之計程車資收據皆為原告93年1 月20日出院
      後開立，與淡水馬偕醫院醫療收據相比對，亦無法得知往
      返為11次。又請求母親代為看護費用部分，是否原告左手
      第四掌骨骨折、左下肢撕裂傷，已達不能自理生活之程度
      ，需人隨身照料之必要，未能提出為何需人隨身照料之證
      明，若需人隨身照料之必要，由母親照顧之程度，亦無法
      比照專業看護之日薪2,000 元。末者，原告受傷請求被告
      賠償300,000 元之慰撫金，誠因原告重大過失未注意道路
      標誌、路況及超速失控所致，被告僅停佇於事故地之路口
      ，是否得相當民法第195 條所規定「情節重大」之情形，
      仍有待商榷。
（四）聲明：原告之訴及假執行之聲請均駁回。如為不利於被告
      之判決，願供擔保，請准免為假執行
三、兩造不爭執之事實（見94年11月1日筆錄）
　　被告於民國92年12月26日17時許，駕駛車牌號碼H9-0 309
    號自小貨車，由臺北縣五股鄉○○○路百姓公廟前交岔路口
    等待左轉時，原告騎乘BCG-673 號機車行至上開路口時，撞
    上被告之車輛，致原告受有左手第四掌骨骨折、左下肢撕裂
    傷合併皮膚缺損之傷害，原告因業務過失傷害判處有期徒刑
    三月確定。
四、本件爭點及本院判斷（見94年11月1日筆錄）
（一）被告是否有過失？
１、被告乙○○於刑事庭審理時承認於前揭時、地與原告甲○○
    發生車禍之事實，惟否認有何過失傷害犯行，辯稱：工地的
    大卡車進出工地大門都是直接左轉，伊所屬之公司並未告知
    案發地點不能左轉，伊的觀念是安全島已經拆掉的話，就可
    以通過，且當地沒有設置禁止迴轉的其他標誌，因此認為可
    以迴轉，伊認為那個路段沒有限制左轉、右轉，那是伊工地
    唯一左轉的一條路，不能叫伊逆向而行，伊並無違法性之認
    識，並認為本件係因原告有超速、行駛快車道等違規情形，
    才會發生車禍云云。惟查：
(1)被告與原告在前揭時、地發生車禍及原告因車禍受傷之事實，
  有道路交通事故調查卷宗所附道路交通事故現場圖、道路交通
  事故調查報告表、當事人調查筆錄、事故現場、車損照片12紙
  、馬偕紀念醫院診斷證明書乙紙可資佐證（見刑事卷核退字
  1721號卷第4~14、24頁）。
(2)被告最初辯稱：伊在臺北縣二重疏洪道划船道及周邊自行車道
  第一期工程內，擔任堆置廢土工作，該工地因便利施工車輛出
  入，遂得河川高灘地維護管理所開會同意，將面臨工程工地出
  口處之部分分向島剷除，設置路口，該處已無分向限制線存在
  ，已廢止雙黃實線跨越或迴轉之規定云云（見偵字卷第19~24
  頁）。按道路交通標線號誌設置規則第165 條第3 項規定：「
  道路設有中央分向島者，得加繪本標線（指分向限制線），其
  方式為以單黃實線分別劃設於分向島之兩側，與分向島間隔至
  少一○公分。」，被告所稱之雙黃實線，應係指拆除中央分向
  島之後，原於中央分向島兩側之單黃實線。惟依前揭現場照片
  及現場事故圖觀之，車禍現場之路段仍繪有黃實線，並未塗銷
  。再經原審依職權函詢臺北縣政府水利局河川高灘地維護管理
  所，則函復稱：該所於92年12月4 日發函通知相關單位，○○
  縣○○鄉○○○路百姓公廟前之分隔島，因清運工程土方所需
  ，方拆除部分供工程車輛通行，以節省清運之時效，預定完成
  日為93年2 月4 日，然工程車通行現場時亦需隨車攜帶該所核
  發之通行證，並應有交通指揮人員指揮交通以維持交通安全。
  事故現場仍依道路交通標線號誌設置規則第165 條規定，於中
  央分隔島劃設單黃實線於分隔島兩側，因此雖已拆除部分中央
  分隔島，依據相關交通法規，民眾仍應依照規定行駛，有該所
  93年12月15日北高管字第0930007588號函及所附92年12月4 日
  北高施字第09200 07156 號函及所附高灘地工程施工專用車輛
  識別證影本在卷可稽（見交簡字卷第33~36 頁），被告前揭所
  辯，顯屬無據。被告聲請之證人陳綿晶（即廣達營造工程有限
  公司工地主任）於本院94年7 月22日審判時，就檢察官所問「
  雙黃線（按應係指拆除中央分向島之後，原於中央分向島兩側
  之單黃實線）是誰劃的，是誰塗銷的？」，證稱：「我們沒有
  劃，也沒有塗銷。」，就「肇事的時候，雙黃線有無塗銷？」
  ，證稱；「無。」等語，證人陳綿晶之證言，不足為被告有利
  之認定。
(3)被告對於前揭復函，雖不否認未持有臺北縣政府水利局河川高
  灘地維護管理所核發之識別證，惟其改稱並無違法性認識云云
  。惟按分向限制線，用以劃分路面成雙向車道，禁止車輛跨越
  行駛，道路交通標線號誌設置規則第165 條定有明文，被告既
  已考領汽車駕駛執照，自不容對前揭交通標線諉為不知或視而
  不見，另依道路交通安全規則第90條規定：「駕駛人駕駛汽車
  ，應遵守道路交通標誌、標線、號誌之指示」，被告本應注意
  駕駛人駕駛汽車，應遵守道路交通標線之指示，且依當時天候
  晴，光線為暮光，當地為直線柏油路面，路面乾燥無缺陷，亦
  無障礙物阻隔視線，有前開道路交通事故調查報告表、現場照
  片在卷可稽，依當時客觀情狀，被告對地面標線顯然並無不能
  注意之情事，且被告在該工地駕駛傾卸車為業，竟欲擅自闖越
  上開劃設分向限制線路段左轉，又違反快車道遵行方向，於橫
  越疏洪一路行駛至分向限制線前，等待對向車道車流通過以便
  左轉時，違規佔用由臺北縣三重市往蘆洲方向之疏洪一路內側
  直行車道全部，顯係為貪圖便捷而不惜違規，所辯不知不能通
  行云云，並無可採。至於被告聲請之證人莊富森於本院94年7
  月22日審判時，就被告所問「肇事當天你有沒有被我載？」證
  稱：「有。」，就「我們是否有倒車？」，證稱：「沒有。」
  ，因被告有無倒車，並不影響於本案被告過失罪責之認定，證
  人莊富森所言，不足為被告有利之認定。
(4)至被告辯稱：原告於案發當時有未遵照速限、未注意車前狀況
  之違規情節，非被告所能注意，被告顯無過失可言，若非原告
  違規，本件車禍不至於發生云云。經查原告騎BCG-673 號重機
  車行至肇事地點，該路段限速50公里，其違規以50至60公里時
  速，超速行駛內側車道且未注意車前狀況，閃避不及而撞擊被
  告駕駛之前開車輛左後車尾倒地等情，雖有道路交通事故現場
  圖、道路交通事故調查報告表及原告於警詢所述，可資認定。
  惟按刑法上所謂之「過失」，係指行為人雖非故意，但按其情
  節應注意並能注意而不注意者而言，被告自身既有前述應注意
  能注意而不注意之情事，已屬注意義務之違反，仍難辭過失之
  責，被告此部分辯解，仍無可採。原告受傷與被告之過失行為
  間亦有客觀相當因果關係。被告涉嫌業務過失傷害行為，並經
  台灣高等法院判處有期徒刑三月確定，有台灣高等法院94年度
  交上易字第153 號判決可按。
（二）原告請求醫藥費、機車損害、看護費、營養費、往返醫院
      支出車資，減少工作能力、精神慰撫金是否有理由？
      因故意或過失，不法侵害他人之權利者，負損害賠償責任
      ，不法侵害他人之身體或健康者，對於被害人因此喪失或
      減少勞動能力或增加生活上之需要時，應負損害賠償責任
      」，不法侵害他人之身體、健康、名譽、自由、信用、隱
      私、貞操，或不法侵害其他人格法益而情節重大者，被害
      人雖非財產上之損害，亦得請求賠償相當之金額，損害賠
      償，除法律另有規定或契約另有訂定外，應以填補債權人
      所受損害及所失利益為限，民法第184 條第1 項前段、第
      193 條第1 項、第195 條第1 項前段、第216 條第1 項定
      有明文。被告因過失不法侵害原告之身體及健康，對原告
      之損害依法應負損害賠償責任，玆就原告請求醫藥費、機
      車損害、看護費、營養費、往返醫院車資及慰撫金之請求
      分述如下：
１、醫療費用部分：參酌最高法院88年度台上字第353 號裁判要
    旨，全民健康保險之被保險人因汽車交通事故經全民健康保
    險提供醫療給付者，全民健康保險被保險人對於加害人之損
    害賠償請求權因而喪失，是本件原告所得請求之醫療費用部
    分必須扣除全民健康保險提供醫療給付部分，僅得請求原告
    自費之醫療費用。又告對於原告提出之醫藥費單據之形式真
    正不爭執，準此，原告主張因本件車禍受有醫療費用181,
    527 元之損害，應扣除由健保支付部分，據其提出醫療費用
    收據為證，核原告請求之醫療費用21,765元，屬其自費範圍
    ，為有理由，應予准許，逾此部分，應予駁回。原告請求支
　　出整形費用為150,000元云云。然查，然本件車禍發生至今
　  已逾1 年有餘，原告並未實際支出整形費用，亦未提出任何
    單據以實其說，此部份請求自屬無理由。
２、機車損害部分：機車車號BCG-673 號為訴外人梁如完所有，
    原告並非機車所有人，原告起訴請求損害賠償，自屬無理由
    ，應予駁回。
３、看護費部分：「親屬間之看護，縱因出於親情而未支付該費
    用，然其所付出之勞力，顯非不能以金錢為評價，此種基於
    身分關係之恩惠，自不能加惠於加害人，而應比照一般看護
    情形，認被害人受有相當看護費之損害，命加害人賠償，始
    符民法第193 條第1 項所定『增加生活上需要』之意旨。」
    （最高法院89台上字第1749號判決要旨參照）。原告受有左
    手掌第四掌骨骨折、左手多處擦傷之傷害，於92年12月26日
    起至93年1 月20日共住院26天，住院期間無法獨立自理生活
    ，有馬偕紀念醫院出具之診斷證明書及94年9 月7 日馬偕醫
    骨字第942980號函可按（本院卷第24頁），看護費用為每日
    24 小 時2,000 元，合計支出50,000元，原告請求看護費
    50,000 元 部分，核屬相當，應予准許。
４、營養費部分：原告請求支出營養費50,000元，並未提出任何
    單據舉證以實其說，自難採信。
５、往返醫院支出車資部分：原告請求往返醫院支出車資9,550
    云云，然查，原告僅提出往返馬偕醫院7 次之醫藥費單據及
    該醫院之函文（即92年12月26日、93年1 月3 日、93年1 月
    20 日 、93年1 月24日、93年2 月20日、93年3 月19日、94
    年6 月20 日）， 從而，原告主張每次往返醫院支出車資單
    據為600 元有其提出且為被告所不爭執之計程車單據一紙為
    據，以每次往返車資為600 元，原告請求7 次往返醫院之車
    資合計為4, 200元部分為有理由，逾此部份，應予駁回。
６、工作損失部分：原告因本件車禍於92年12月26日至馬偕紀念
    醫院急診，經診斷受有左手掌第四掌骨骨折、左手多處擦傷
    、左下肢深度裂傷合併皮膚缺損之傷害，於92年12月26日行
    掌骨內固定手術，於93年1 月5 日行清創及豬皮覆蓋手術，
    93 年1月12日行皮瓣及植皮手術，93年1 月20日出院，因傷
    口未癒合無法工作，自93年1 月24日起至94年6 月20日在門
    診追蹤，有馬偕紀念醫院出具之診斷證明書及該醫院94年9
    月7 日馬院醫骨字第942980號函在卷可按。參之成人下肢骨
    折癒合時間為3 至6 個月，有成大醫院復建科之復建網站資
    料可按。
    再者，依據原告所提出之扣繳憑單，自92年9 月起至92年12
    月止，全年所得為66,000元，平均每月所得為16,500元（
    66,000/4=16,500）， 而原告係為工廠作業員，原告以石膏
    固定骨折位置，顯然無法工作，從而，原告請求6 個月無法
    工作之損失為99,000元之範圍內（16,500x4=99,000）， 為
    有理由，逾此部份，應予駁回。
７、精神慰撫金部分：
    按慰撫金之賠償其核給之標準固與財產上損害之計算不同，
    然非不可斟酌雙方身分資力與加害程度，及其他各種情形核
    定相當之數額，最高法院著有51年台上字第223 號判例可資
    參照。原告因此事故受有左手掌第四掌骨骨折、左手多處擦
    傷、左下肢深度裂傷合併皮膚缺損之傷害，等傷害，有原告
    提出之馬偕醫院出具之診斷證明書可按。本院審酌前開原告
    前開受傷情形，及原告為學生，半工半讀，甚為艱辛，因車
    禍受傷長達6 個月無法工作，被告名下無不動產等情（有稅
    務電子閘門財產所得明細表可按），認原告請求精神慰撫金
    300 ,000 元 ，尚屬適當，應予准許。
８、綜上述，原告得請求之金額為474,965（21,765+50,000+4,
　　200+99,000+300,000=474,965）。
（三）原告是否與有過失？
１、損害之發生或擴大，被害人與有過失者，法院得減輕賠償金
    額或免除之，民法第217 條第1 項定有明文。此項規定之目
    的，在謀求加害人與被害人間之公平，故在裁判上法院得以
    職權減輕或免除之（最高法院85年台上字第1756號判例意旨
    參照）。按行車速度，依標誌之規定，無標誌者，於市區道
    路不得超過40公里，在郊外道路時速不得超過60公里，且機
    器腳踏車在已劃分快慢車道之道路，重型機器腳踏車應依標
    誌或標線之規定行駛，無標誌或標線者，得在快車道行駛，
    但在快車道上行駛時，除左轉彎時外，應行駛於最外側車道
    ，行駛應注意車前狀況，隨時採取必要之安全措施，為道路
    交通安全規則第93條第1 項第2 款、第94條第3 項、第99條
    第1 項第2 款所明定。原告騎乘重型機車行經劃有禁行機車
    之無號誌路口，以高達70至80公里超速行駛於內側車道，致
    車頭撞擊被告之車輛，有刑事訊問筆錄可按（見93年度偵字
    第4451 號 卷93年3 月12日筆錄），自屬違反前開交通安全
    規則，對於本件車禍之發生，應為與有過失，本件送請鑑定
    ，台灣省台北區車輛行車事故鑑定委員會亦同此認定，有該
    委員會90 年2月17日北鑑字第9222045 號函在卷可按（見90
    年度偵字第4451號卷第13頁），從而，原告就本件車禍之發
    生與有過失。本院認原告就本件車禍之發生應負擔百分之50
    之過失比例。因此，原告經過失相抵後所得請求之金額分別
    為237,483 元【計算式：474,965X50%=237,483 ，元以下四
    捨五入】。
２、按保險人依本法規定給付之保險金，視為加害人或被保險人
    損害賠償金額之一部分，加害人或被保險人受賠償請求時，
    得扣除之。又汽車交通事故係由數汽車所共生或涉及數汽車
    者，肇事汽車全部或部分為被保險汽車者，受害人或受益人
    得在本法規定之保險金額範圍內，請求各被保險汽車之保險
    人連帶給付保險金，強制汽車責任保險法第30條定有明文、
    第34條第1 項第1 款分別定有明文。故原告已領取強制汽車
    責任保險金共領取13,630元之保險金，為被告所不爭執（參
    見94年11月1 日言詞辯論筆錄），仍屬保險人依強制汽車保
    險法規定所為給付，自應予扣除，經扣除13,630元之保險金
    後，原告所得請求之餘額為223,853 元【計算公式：237,
    483-13,630= 223,853 】。
（四）綜上述，原告本於侵權行為之法律關係，請求被告給付原
      告223,853 元，及自附帶民事訴訟起訴狀繕本送達翌日即
      93年8 月19日起至清償日止，按週年利率百分之五計算之
      利息，洵屬正當，應予准許，逾此部分之請求，則屬無據
      ，應予駁回。
五、假執行之宣告：
    本件所命給付之金額或價額未逾新臺幣50萬元之判決，爰依
    民事訴訟法第389 條第1 項第5 款之規定，應依職權宣告假
    執行，至於原告其餘假執行之聲請，因該部分訴之駁回而失
    所附麗，應併予駁回。被告陳明願供擔保免為假執行，經核
    原告勝訴部分，合於法律規定，爰酌定相當之擔保金額宣告
    之。
六、本件事證已明，兩造其餘攻擊防禦方法，均與本判決所為前
    開判斷不生影響，無庸逐一論述，附此敘明。
七、結論：原告之訴為一部有理由，依民事訴訟法第79條但書、
    第390 條第2 項、第392 條第2 項，判決如主文。
中　　華　　民　　國　　94　　年　　11　　月　　22　　日
                  民事第三庭法　官　徐玉玲
以上正本係照原本作成
如對本判決上訴，須於判決送達後20日內向本院提出上訴狀
中　　華　　民　　國　　94　　年　　11　　月　　22　　日
                　　　　　　書記官　朱家惠
